---
title: "S6"
output:
  pdf_document: default
  html_document: default
---
Karla Mondragón, A01025108

#instalación de libería
```{r}
#install.packages("seqinr")
#library("seqinr")
```

Variables con secuencias
```{r}
zika<- read.fasta("ZIKA.fasta")

```

Tamaño de la secuencia
```{r}
length(zika[[1]])
```

R lee pares de bases, por favor
```{r}
count(zika[[1]],2)
```

Lee los nucleótidos, por favor.
```{r}
count(zika[[1]],1)
```

Encontrando secuencia complementaria de DNA
```{r}
zika
comp(zika[[1]])
```

MERS-COV

Variables con secuencias
```{r}
mers<- read.fasta("Mers-Cov.fasta")
```

Tamaño de la secuencia
```{r}
length(mers[[1]])
```

R lee las pares de bases por favor
```{r}
count(mers[[1]],2)
```

R lee los neuclótidos, por favor
```{r}
count(mers[[1]],1)
```

Encontrando la secuencia complementaria de ADN
```{r}
mers
comp(mers[[1]])
```

DENGUE

Variables con secuencias
```{r}
dengue <- read.fasta("Dengue.fasta")
```

Tamaño de la secuencia
```{r}
length(dengue[[1]])
```

Leer pares de bases
```{r}
count(dengue[[1]], 2)
```

Leer nucleotidos 
```{r}
count(dengue[[1]], 1)
```

Secuencia complementaria
```{r}
comp(dengue[[1]]) 
```

Wu-Han 1

Variables con Secuencia

```{r}
wuhan <- read.fasta("Wu-Han-1.fasta")
```

tamaño
```{r}
length(wuhan[[1]])
```

nucleótidos
```{r}
count(wuhan[[1]], 1)
```

pares de bases
```{r}
count(wuhan[[1]], 2)
```

secuencia complementaria
```{r}
wuhan
comp(wuhan[[1]])
```

SarsCovid

Leer
```{r}
sarscovid <- read.fasta("SarsCovid.fasta")
```

tamaño
```{r}
length(sarscovid[[1]])
```

nucleótidos
```{r}
count(sarscovid[[1]], 1)
```

pares de bases
```{r}
count(sarscovid[[1]], 2)
```

secuencia complementaria
```{r}
sarscovid
comp(sarscovid[[1]])
```

#H1N1

Variables con secuencias
```{r}
h1n1 <- read.fasta("H1N1.fasta")
```

Tamaño de la secuencia
```{r}
length(h1n1[[1]])
```

Leer pares de bases
```{r}
count(h1n1[[1]], 2)
```

Leer nucleotidos 
```{r}
count(h1n1[[1]], 1)
```

Secuencia complementaria
```{r}
h1n1
comp(h1n1[[1]])
```







