---
title: "Ejercicios_transcipcion_traduccion"
output: html_document
---

# 1 Escribe una función que genere una secuencia aleatoria de DNA de tamaño “n”.
```{r}

#Pedir al usuario que proporcione la cantidad de elementos de la secuencia
n <- readline(prompt = "¿De qué tamaño quieres la secuencia DNA?: ")
#Definir vector de elementos a considerar en la secuencia (posibles combinaciones de elementos)
bases <- c("A", "T", "C", "G")

#Función que genera una secuencia de ADN de largo n
genera <- function(bases, n) {
  #Usar función sample para crear secuencia
  return(sample(bases, n, replace = TRUE))
}

#Prueba 
genera(bases, n)
```

# 2 Codifica una función que calcula el tamaño de una secuencia de DNA.
```{r}
#Crear función que encuentre el largo de una secuencia de ADN
lenADN <- function(secuencia_adn){
  #Usar función length para encontrar número de elemenos de la secuencia
  return(length(secuencia_adn))
}

#Prueba
adn <- c("A", "T", "C", "G", "C", "C", "C", "T", "T", "G")
lenADN(adn)
```

# 3 Crea una función que recibe una secuencia de DNA e imprime el porcentaje de cada base en la secuencia.
```{r}
#Crear función para encontrar porcentajes de cada base
porcentaje <- function(secuencia) 
{
  #Inicializar variables (cuentan la cantidad de bases)
  num_a <- 0
  num_t <- 0
  num_c <- 0
  num_g <- 0
  #Ciclo para iterar dentro de toda la secuencia
  for (i in 1:length(secuencia))
  {
    #Condiciones
    #Si el elemento es "A"
    if (secuencia[i] == "A")
    {
      #añadir 1 a la cuenta de a
      num_a <- num_a + 1
    }
    #Si el elemento es "T"
    else if (secuencia[i] == "T")
    {
      #añadir 1 a la cuenta de t
      num_t <- num_t + 1
    }
    #Si el elemento es "G"
    else if (secuencia[i] == "G")
    {
      #añadir 1 a la cuenta de g
      num_g <- num_g + 1
    }
    #Si el elemento es "C"
    else if (secuencia[i] == "C")
    {
      #añadir 1 a la cuenta de c
      num_c <- num_c + 1
    }
    #Si un elemento no es una de las bases
    else
    {
      #FALTA
    }
  }
  #Calcular porcentajes 
  porcentaje_a <- (num_a/length(secuencia))*100
  porcentaje_t <- (num_t/length(secuencia))*100
  porcentaje_g <- (num_g/length(secuencia))*100
  porcentaje_c <- (num_c/length(secuencia))*100
  #Imprimir porcentajes de cada base
  print(paste("%A:" ,porcentaje_a))
  print(paste("%T: " ,porcentaje_t))
  print(paste("%C: " ,porcentaje_c))
  print(paste("%T: " ,porcentaje_g ))
}

#Prueba
porcentaje(adn)
```


# 4 Programa una función que transcribe DNA a RNA, usa la siguiente tabla:
```{r}
#Función que transcribe ADN A ARN
transcrip <- function(secuencia_adn)
{
  #Inicializar el vector de ARN
  vector_arn <- c()
  #Ciclo para iterar en todos los elementos de la secuencia ADN
  for (i in 1:length(secuencia_adn)) {
    #Condiciones
    #Si el elemento de ADN es "A"
    if (secuencia_adn[i] == "A")
    {
      #Agregar "U" a la cadena ARN (no existe "T")
      vector_arn <- append(vector_arn, "U")
    }
    #Si el elemento de ADN es "T"
    else if (secuencia_adn[i] == "T")
    {
      #Agregar "A" a la cadena ARN 
      vector_arn <- append(vector_arn, "A")
    }
    #Si el elemento de ADN es "C"
    else if (secuencia_adn[i] == "C")
    {
      #Agregar "G" a la cadena ARN 
      vector_arn <- append(vector_arn, "G")
    }
    #Si el elemento de ADN es "G"
    else if (secuencia_adn[i] == "G")
    {
      #Agregar "C" a la cadena ARN 
      vector_arn <- append(vector_arn, "C")
    }
    #Si el elemento no pertenece a una cadena ADN
    else 
    {
      #FALTA
    }
  }
  return(vector_arn)
}

transcrip(adn)
```

# 5 Crea una función que traduce una secuencia de RNA a una secuencia de proteínas.
```{r}
#Crear función para traducir secuencias de ARN
traduc <- function(secuencia_arn){
  
}
```

# 6 Escribe una función que recibe una hebra directa y regresa la hebra inversa

# 7 
# 8 
# 9 