---
title: "Evidencia 1: Análisis Inicial"
output: html_document
---

<p>Equipo:</p>
<p> Ana Paula Katsuda, A01025303 </p>
<p> Karla Mondragón, A01025108 </p>
<p> Santiago Cano, A01029164 </p>

<h4> Parte 1: Mapa de Muertes covid-19 </h4>
Inicializar librerías
```{r}
#Llamar librerías para el mapa(previamente instaladas)
library(arsenal)
library(lubridate)
library(ggplot2)
library(dplyr)
require(maps)
require(viridis)
theme_set(
  theme_void()
  )
```

Data frame para muertes por Covid-19
```{r}
#Leer el data frame proporcionado por la universidad de John Jopkins
death_covid <- read.csv(url("https://raw.githubusercontent.com/datasets/covid-19/master/data/time-series-19-covid-combined.csv"))

head(death_covid)
```

Filtrar data frame para muertes y juntarlo con data frame que contiene información del mundo (país, latitud, longitud).
```{r}
#Filtrar el data frame 
#Se filtran los datos de la fecha actual, se eligen las columnas de interés y se cambia el nombre de la columns Country.Region
death_covid <- death_covid %>%
  #Filtrar y seleccionar datos relevantes
  filter(Date >= today() - days(1)) %>%
  select(Country.Region, Deaths, Date) %>%
  rename(region = Country.Region) 

#Puesto a que algunos nombres de países son distintos para los dataframes, se cambiaron los nombres de ciertos países en el data frame de muertes por covid como se muestra: 
death_covid[251, "region"] <- "USA"
death_covid[96, "region"] <- "Democratic Republic of the Congo"
death_covid[95, "region"] <- "Republic of Congo"
death_covid[98, "region"] <- "Ivory Coast"
death_covid[c(254:266), "region"] <- "UK"

#Data frame con los datos de los países del mundo (latitud, long, etc)
world_map <- map_data("world")
#unir dataframes de muertes de covid con datos de los países del mundo
covid_map <- left_join(death_covid, world_map, by = "region")
```

Graficar el mapa
```{r}
#Graficar el mapa
ggplot(covid_map, aes(map_id = region, fill = Deaths))+
  geom_map(map = covid_map)+
  expand_limits(x = covid_map$long, y = covid_map$lat)+
  scale_fill_viridis_c(option = "C") + labs(title = "Muertes por Covid-19", x = "long", y = "lat") + theme_gray()
```
El mapa muestra que el país con mayor cantidad de decesos por Covid-19 es estados unidos. También, se nota que Brasil, India y México han tenido una gran cantidad de muertes debidas al virus. 

<h4> Parte 2: Secuencias de virus </h4>
```{r}
#Llamar librerías para las secuencias ADN
#También se descargó la librería de BiocManager
library(seqinr)
library(ape)
library(ggtree)
library(ggmsa)
library(ggplot2)
library(stringr)
library(Biostrings)
```

1. Zika virus, complete genome
2. SARS coronavirus, complete genome
3. Wuhan seafood market pneumonia virus isolate Wuhan-Hu-1, complete genome 
4. Middle East respiratory syndrome coronavirus, complete genome
5. Dengue virus 1, complete genome

Leer secuencias de los 5 virus y graficarlas con ggmsa
```{r}
#Virus FASTA
virus1 <- readDNAStringSet("virus.fasta", format = "fasta")
ggmsa(virus1, 0, 100, color="Chemistry_AA")
```
```{r}
#Sars-Covid
sarscovid1 <- readDNAStringSet("SarsCovid.fasta", format = "fasta")
ggmsa(sarscovid1, 0, 100, color="Chemistry_AA")
```
```{r}
#Zika
zika1 <- readDNAStringSet("ZIKA.fasta", format = "fasta")
ggmsa(zika1, 0, 100, color="Chemistry_AA")
```
```{r}
#Wuhan
wuhan1 <- readDNAStringSet("Wu-Han-1.fasta", format = "fasta")
ggmsa(wuhan1, 0, 100, color="Chemistry_AA")
```
```{r}
#Mers-Covid
merscovid1 <- readDNAStringSet("Mers-Cov.fasta", format = "fasta")
ggmsa(merscovid1, 0, 100, color="Chemistry_AA")
```
```{r}
#Dengue
dengue1 <- readDNAStringSet("Dengue.fasta", format = "fasta")
ggmsa(dengue1, 0, 100, color="Chemistry_AA")
```

Concentra las 5 sequencias en un solo archivo y crea una gráfica para comparar las 5 secuencias de los virus listados en los primeros 100 nucleótidos. ¿Se parecen entre ellos?

Cambiar las secuencias y manejarlas como caracteres para crear un data frame con los nucleótidos de las secuencias y graficarlos considerando el nucleótido por posición de cada viurs
```{r}
#Convertir las secuencias a chars usando la librería stringr para trabajar con mayor facilidad 
#Se van a separar las letras correspondientes a los nucleótidos

#Zika
zika_chars <-str_split(zika1, "")
#Sars-Covid
sarscovid_chars <-str_split(sarscovid1, "")
#Wuhan
wuhan_chars <-str_split(wuhan1, "")
#Mers-Covid
merscovid_chars <-str_split(merscovid1, "")
#Dengue
dengue_chars <-str_split(dengue1, "")

#Leer los elementos de cada secuencia
#Zika
zika_elem <- zika_chars[[1]]
#Sars-Covid
sarscovid_elem <- sarscovid_chars[[1]]
#Wuhan 
wuhan_elem <- wuhan_chars[[1]]
#Mers-Covid
merscovid_elem <- merscovid_chars[[1]]
#Dengue
dengue_elem <- dengue_chars[[1]]

#Leer primeros 100 elementos de cada virus
zika <- zika_elem[1:100]
sarscovid <- sarscovid_elem[1:100]
wuhan <- wuhan_elem[1:100]
merscovid <- merscovid_elem[1:100]
dengue <- dengue_elem[1:100]

#Vector con posiciones 
posicion = c(1:100)
#Vector con nombres de nucleótidos
nucleotidos= c("a", "g", "c","t")

#Crear Data Frame
datos_virus <- data.frame(posicion, nucleotidos, zika, sarscovid, wuhan, merscovid, dengue)

#Imprimir data frame
datos_virus

#Graficar datos
plot <- ggplot(data = datos_virus) +
  geom_point(mapping = aes(x = posicion, y = zika, color = "Zika")) + geom_point(mapping = aes(x = posicion, y = sarscovid, color = "Sars"))+geom_point(mapping = aes(x = posicion, y = wuhan, color = "Wuhan"))+geom_point(mapping = aes(x = posicion, y = merscovid, color = "Mers"))+geom_point(mapping = aes(x = posicion, y = dengue, color = "Dengue"))

#Agregar título, nombre de los ejes e indicador para los colores de los virus
plot + labs(title="Secuencias de Virus", x="Posición", y="Nucleótido", color="Virus") + theme_gray()
```
El gráfico muestra los nucleótidos por posición de distintos virus. Los virus están identificados por color; el eje X describe la posición de cada nucleótido (descrito por el eje Y) de cada virus. Es importante resaltar que en ciertas posiciones, los virus coinciden en nucleótidos, por lo que en la gráfica, solo se mostrará un punto (encima de los otros puntos). De la gráfica, es posible observar que el orden en el que aparecen ciertos nucleótidos es variado. 