---
title: "Mapa Mundial"
output: html_document
---

https://www.datanovia.com/en/blog/how-to-create-a-map-using-ggplot2/


<p>Equipo:</p>
<p> Ana Paula Katsuda, A01025303 </p>
<p> Karla Mondragón, A01025108 </p>
<p> Santiago Cano, A01029164 </p>

<h4> Parte 1: Mapa de Muertes covid-19 </h4>
Inicializar librerías
```{r}
#Llamar librerías para el mapa(previamente instaladas)
library(arsenal)
library(lubridate)
library(ggplot2)
library(dplyr)
require(maps)
require(viridis)
theme_set(
  theme_void()
  )
```

Data frame para muertes por Covid-19
```{r}
#Leer el data frame proporcionado por la universidad de John Jopkins
death_covid <- read.csv(url("https://raw.githubusercontent.com/datasets/covid-19/master/data/time-series-19-covid-combined.csv"))

head(death_covid)
```

Filtrar data frame para muertes y juntarlo con data frame que contiene información del mundo (país, latitud, longitud).
```{r}
#Filtrar el data frame 
#Se filtran los datos de la fecha actual, se eligen las columnas de interés y se cambia el nombre de la columns Country.Region
death_covid <- death_covid %>%
  #Filtrar y seleccionar datos relevantes
  filter(Date >= today() - days(1)) %>%
  select(Country.Region, Deaths, Date) %>%
  rename(region = Country.Region) 

#Puesto a que algunos nombres de países son distintos para los dataframes, se cambiaron los nombres de ciertos países en el data frame de muertes por covid como se muestra: 
death_covid[251, "region"] <- "USA"
death_covid[96, "region"] <- "Democratic Republic of the Congo"
death_covid[95, "region"] <- "Republic of Congo"
death_covid[98, "region"] <- "Ivory Coast"
death_covid[c(254:266), "region"] <- "UK"

#Data frame con los datos de los países del mundo (latitud, long, etc)
world_map <- map_data("world")
#unir dataframes de muertes de covid con datos de los países del mundo
covid_map <- left_join(death_covid, world_map, by = "region")
```

Graficar el mapa
```{r}
#Graficar el mapa
ggplot(covid_map, aes(map_id = region, fill = Deaths))+
  geom_map(map = covid_map)+
  expand_limits(x = covid_map$long, y = covid_map$lat)+
  scale_fill_viridis_c(option = "C") + labs(title = "Muertes por Covid-19", x = "long", y = "lat") + theme_gray()
```
El mapa muestra que el país con mayor cantidad de decesos por Covid-19 es estados unidos. También, se nota que Brasil, India y México han tenido una gran cantidad de muertes debidas al virus. 
